【裁判字號】    98,訴,3533
【裁判日期】    990525
【裁判案由】    毒品危害防制條例
【裁判全文】
臺灣板橋地方法院刑事判決              98年度訴字第3533號
公  訴  人  臺灣板橋地方法院檢察署檢察官
被      告  乙○○
選任辯護人  林銘龍律師（法律扶助律師）
上列被告因違反毒品危害防制條例案件，經檢察官提起公訴（98
年度偵緝字第188號），本院判決如下：
    主  文
乙○○犯如附表一、二所示之罪，各處如附表一、二所示之主刑
及從刑。應執行有期徒刑貳拾捌年。販賣毒品所得共新臺幣貳萬
玖仟元沒收之，如全部或一部不能沒收時，以其財產抵償之。
    事  實
一、乙○○分別基於販賣第一級毒品海洛因、第二級毒品安非他
    命之犯意，使用門號0000000000號、0000000000號之行動電
    話（經另案臺灣臺北地方法院檢察署96年度偵字第21081 號
    案件扣案）作為聯絡工具，先後於附表一、二所示時地販賣
    第一級毒品海洛因予甲○○共3 次；販賣第二級毒品安非他
    命予甲○○共6 次。嗣經警於民國96年9 月27日1 時許，在
    臺北縣板橋市○○路○ 段與縣民大道附近查獲甲○○，經甲
    ○○供承，復經警於97年12月27日20時許，在臺北市○○路
    ○段276 號因另案緝獲乙○○，因而查獲上情。
二、案經臺北市政府警察局大安分局移請臺灣板橋地方法院檢察
    署檢察官偵查起訴。
    理    由
壹、程序部分：
一、按刑事訴訟之目的，首在發現真實，藉以維護社會安全，其
    手段則應合法純潔、公平公正，以保障人權；倘證據之取得
    係依法定程序，法院自應容許該項證據作為認定犯罪事實之
    依據。則實施刑事訴訟之公務員對被告或訴訟關係人施以通
    訊監察，如係依法定程序，而未有妨害憲法第12條所保障人
    民秘密通訊自由之重大違法情事，自不應排除其證據能力。
    查本案偵查卷附被告乙○○所使用之0000000000號行動電話
    ，自96年7 月30日起至同年9 月26日止，經臺灣板橋地方法
    院檢察署檢察官分別於96年7 月30日、96年8 月27日核發96
    年丙○榮愛聲監字第001149號、96年丙○榮樂聲監（續）字
    001309第通訊監察書監聽，有卷附通訊監察書可證（97年度
    偵字第2328號卷第66-69 頁），上開監聽行為既為警方於偵
    查中經檢察官核發通訊監察書所為，符合96年7 月11日修正
    公布施行前通訊保障及監察法之規定，應屬合法，其監聽錄
    音自有證據能力。又警方將合法通訊監察所得，轉譯為文字
    之採證之程序本屬合法，該通訊監察譯文應具有證據能力。
二、按刑事訴訟法第159 條第1 項規定：「被告以外之人於審判
    外之言詞或書面陳述，除法律有規定者外，不得作為證據」
    ；其立法本旨係以證人於審判外之言詞或書面陳述，屬於傳
    聞證據，此項證據，當事人無從直接對於原供述者加以詰問
    ，以擔保其真實性，法院亦無從直接接觸證人而審酌其證言
    之憑信性，違背直接審理及言詞審理之原則，除具有必要性
    及信用性情況之除外者外，原則上不認其有容許性，自不具
    證據能力；至所謂具有必要性及信用性情況者，例如刑事訴
    訟法第159 條之1 、之2 、之3 、之4 、之5 情形，仍例外
    認其有證據能力，然此乃係指法院未於審判期日傳喚相關證
    人到庭，案件僅能依靠該等證人於審判外之陳述以為判斷之
    情形，始需就該等審判外供述證據嚴格依照刑事訴訟法第15
    9 條之1 至之5 所定要件一一檢視各該證人之供述，作為證
    據之資格。倘法院已經依據當事人聲請傳喚證人到庭接受檢
    辯雙方之交互詰問，則法院既已透過直接、言詞審理方式檢
    驗過該證人之前之證詞，當事人之反對詰問權亦已受到保障
    得以完全行使之情況下，該等審判外證據除有其他法定事由
    （例如：非基於國家公權力正當行使所取得或私人非法取得
    等，而有害公共利益，即以一般證據排除法則為判斷），應
    認該審判外供述已得透過審判程式之詰問檢驗，而取得作為
    證據之資格，亦即其審判外供述與審判中供述相符部分，顯
    然已經構成具備可信之特別情狀，當然有證據資格（實務上
    之作用常為引用該等陳述與審判中陳述相符，強化該證人供
    述之可信度），其不符部分，作為檢視審判中所為供述可信
    與否之彈劾證據，當無不許之理，甚者，其不符部分倘係於
    司法警察、檢察事務官調查中之供述，作為認定被告犯罪與
    否或不構成犯罪與否之證據，亦僅需依照刑事訴訟法第159
    條之2 規定，斟酌其審判外供述作成外部環境、製作過程、
    內容、功能等情況認為之前供述較為可信，即可取得證據資
    格，而作為認定事實之證據資格（最高法院94年度臺上字第
    2507號、95年臺上字第2515號判決意旨參照）。查本件證人
    甲○○經本院於審判期日傳喚到庭，行交互詰問程序，直接
    言詞審理檢視其證詞，並給予當事人詰問之機會，且再提示
    本判決下列所引用之證人甲○○於警詢、偵訊筆錄之要旨，
    由當事人依法辯論，故上揭證人甲○○於警詢、偵查中時之
    陳述，當然已取得作為證據之資格，而有證據能力。
貳、實體部分：
一、被告乙○○於本院審理時，雖坦承門號0000000000、000000
    0000號行動電話於伊被查獲當時係伊使用，對於公訴人所提
    出0000000000號行動電話與0000000000、0000000000號行動
    電話自96年8 月2 日起至96年9 月19日之監聽譯文中所示之
    通話內容為伊與甲○○對話之內容（本院98年11月20日準備
    程序筆錄第3 頁、99年2 月22日準備程序筆錄第3 頁），惟
    辯稱：監聽譯文談話內容是互相調毒品，所以內容聽起來好
    像買毒品，實際上有些電話是因為伊與甲○○要一起合拿毒
    品，所以電話中甲○○會說他要一半，有時伊會問甲○○那
    裡還有沒有東西，他可不可拿到比較便宜的毒品，在一起與
    對方拿；僅為同儕間為求日後毒品互通有無，時而以原價或
    合資共同購買，並分攤價金並分受毒品而出面代購，並未有
    從中賺取利潤之意圖及事實，而依通聯紀錄（應指監聽譯文
    ）所顯示之譯文內容僅係談論幫其代購毒品之種類及價格，
    並未實際完成交易毒品；至於公訴人99年3 月24日補充理由
    書（下稱補充理由書）編號1 部分，係甲○○來電敘及可能
    未要向「阿欽」拿第二級毒品，故託被告幫忙詢問，後來因
    甲○○已向阿欽拿毒品，故被告並未幫其購買；補充理由書
    編號2 部分係甲○○至被告住處將其所寄放毒品取走，並非
    與被告進行毒品交易；補充理由書編號3 所指係談論取走之
    前所合資購買之毒品；補充理由書編號4 係甲○○籌資預與
    被告共同出資向他人購買；補充理由書編號5 係甲○○與被
    告共同出資購買後分受毒品；補充理由書編號6 係本要共同
    出資購買，然因被告之友沒有毒品，而改向他人詢問，後來
    又因甲○○要與被告合資但未有現金而作罷；補充理由書編
    號7 係甲○○與被告共同出資而分受毒品；補充理由書編號
    8 係被告託甲○○出面代購，甲○○轉讓毒品與被告；補充
    理由書編號9 係被告託甲○○出面代購，甲○○轉讓毒品與
    被告；補充理由書編號10係談論後因故未共同購買。故證人
    甲○○於警詢、偵查中之證述昧於事實等情置辯。
二、經查：
  (一)就附表一編號一犯行部分（即公訴人99年3 月24日補充理由
    書犯罪事實編號2 ）：
  1.被告所使用0000000000號行動電話與證人甲○○所使用0000
    000000號行動電話於96年8 月5 日0 時46分、0 時49分及0
    時56分別有如下通話內容：
    (1)於96年8月5日0時46分
      「B （應指證人甲○○，下同）：你在哪？
        A （應指被告，下同）：在你們旁邊
        B ：要拿來家裡還是怎樣？
        A ：我在威尼斯按摩的
        B ：要怎麼跟你那個？
        A ：你過來麻
        B ：以前我們住的那裡喔
        A ：對阿
        B ：那我迴轉就到了」
    (2)於96年8月5日0時49分
      「B （應指證人甲○○，下同）：我到了
        A （應指被告，下同）：你要上來拿鑰匙，還是怎樣？
        B ：我要跟誰拿鑰匙？跟泊車的？
        A ：沒有啦，你說找208就好了
        B ：好」
    (3)於96年8月5日0時56分
      「B （應指證人甲○○，下同）：剩下一個那個麻，我拿
                                    走喔
        A （應指被告，下同）：好啊
        B ：那是一個單位麻
        A ：包包裡面ㄋㄟ？
        B ：我拿車頭抽屜的，那也是剛好108 ，那個不是喔？
        A ：你用看看啊，那個是啦
        B ：那個袋子破掉麻，你把他另外裝起來麻
        A ：對阿」
      且上揭三通通話之基地臺位址均位在臺北縣板橋市○○路
      ○段91號6 樓等情，有通訊監察譯文1 件在卷可按（97年
      度偵字第2328號卷第61頁）。
  2.證人甲○○於本院審理時證述：伊先去泊車台拿被告的車鑰
    匙，直接去被告的車子裡面置物櫃拿一包海洛因是跟被告買
    ，數量伊忘記，伊不記得一個單位是多少，有可能是4 分之
    1 錢或是8 分之1 錢，但伊不記得，108 可能是重量可能是
    袋子上寫108 ，錢可能是放在被告車上等情（本院99年3 月
    24日審判筆錄第15、16頁）與上揭通訊監察譯文之內容大致
    相符。又證人甲○○於本院審理時證述：「（問：你一般跟
    被告購買安非他命及海洛因的價格都是如何計算？）... ，
    海洛因81就是8 分之1 錢，41就是4 分之1 錢。41差不多【
    新臺幣（下同）】3 、4 千元。81差不多1,500 至2, 000元
    」等情明確（本院99年3 月24日審判筆錄第15頁）。由於證
    人甲○○於本院審理時應係因時間相隔已久並無法確定向被
    告所購買一單位海洛因，究竟是4 分之1 錢或是8 分之1 錢
    ，且該8 分之1 錢重量海洛因之價格差係1,500 至2,000 元
    間，基於罪疑唯輕之原則，應認定該一單位海洛因之重量為
    8 分之1 錢且8 分之1 錢重量海洛因之價格為1,500 元，附
    此指明。是被告有於96年8 月5 日0 時56分許，在臺北縣板
    橋市○○路○段附近以1500元之價格，販賣海洛因8 分之1
    錢予證人甲○○一節，應可認定。
  (二)就附表一編號二犯行部分（即公訴人99年3 月24日補充理由
    書犯罪事實編號7 ）：
  1.被告所使用0000000000號行動電話與證人甲○○所使用0000
    000000號行動電話於96年8 月7 日0 時13分及7 時21分別有
    如下通話內容：
    (1)於96年8月7日0時13分
      「B （應指證人甲○○，下同）：我拿票給你好不好？
        A （應指被告，下同）：不行啦，這不是我的。
        B ：我去拿錢，人家說要拿兩萬給我，可是他睡著了。
            鐵票啦！
        A ：票沒辦法啦。他不收這個。
        B ：不然這半個我差一下。明天再給你好不好，先給你
            41的錢，明天我再給你。
        A ：好啦好啦。幾號的票？
        B ：一個月啦。
        A ：票的都沒辦法啦。
        B ：見面再說。」
    (2)於96年8 月7 日7 時21分
      「B （應指證人甲○○，下同）：來頂好後面。
        A （應指被告，下同）：好，到了喔。
        B ：還有，幫我分成一半。
        A ：41的一半？
        B ：對。」
      且上揭2 通話之基地臺位址分別位在臺北縣土城市○○路
      55號4 樓頂、臺北市○○區○○路92號樓頂等情，有通訊
      監察譯文1 件在卷可按（97年度偵字第2328號卷第63頁）
      。
  2.證人甲○○於本院審理時證述：凌晨（應指96年8 月7 日）
    第1 通電話約好，見面是7 時21分，是要分毒品海洛因，先
    給41的錢是5,000 元，41指的是一包的4 分之1 。41的單位
    伊記不起來，伊記的是零點幾克，應該是指海洛因0.25克等
    情（本院99年3 月24日審判筆錄第11、12頁）與上揭通訊監
    察譯文內容大致相符。是被告有於96年8 月7 日7 時21分許
    後某時，在臺北市○○路92號附近以5,000 元之價格，販賣
    海洛因0.25公克予證人甲○○一節，應可認定。
  (三)就附表一編號三犯行部分（即公訴人99年3 月24日補充理由
    書犯罪事實編號8 ）：
  1.被告所使用0000000000號行動電話與證人甲○○所使用0000
    000000號行動電話於96年8 月16日22時50分有如下通話內容
    ：
   「A （應指被告，下同）：我不上去了，你還有沒有81，昨
         天你拿那個
     B （應指證人甲○○，下同）：你說你那個的喔，我都
         動過了耶，可是不錯
     A ：你還有多少？
     B ：我41
     A ：你還有41，那你給我
     B ：你要81喔。
     A ：41阿
     B ：那我就都沒有了
     A ：都沒了
     B ：只剩這裡
     A ：好阿，那81
     B ：好阿，我弄下去給你」
     等情，有通訊監察譯文1 件在卷可按（97年度偵字第2328
     號卷第64頁）。
  2.證人甲○○於本院審理時證述：有動過的就是海洛因，因為
    有加過糖、「（問：那是買多少錢？）伊記不起來」、「（
    問：你一般跟被告購買安非他命及海洛因的價格都是如何計
    算？）... ，海洛因81就是8 分之1 錢，41就是4 分之1 錢
    。41差不多3 、4 千元。81差不多1,500 至2,000 元」等情
    明確（本院99年3 月24日審判筆錄第15頁）。又證人甲○○
    於96年10月2 日之警詢中證述：自96年3 、4 月間陸續向綽
    號「阿建」之男子（指被告）購買海洛因、安非他命至今（
    應指查獲當時），購買毒品2 、30次左右等情（97年度偵字
    第2328號卷第6 、7 頁）；以及於98年4 月21日、5 月22日
    於偵查中證述向被告購買毒品，不記得次數等情明確（97年
    度偵字第2328號卷第77、78、86、87頁）。則依上揭通訊監
    察譯並參酌證人甲○○上揭證述以觀，應可認係被告已將海
    洛因毒品交付予證人甲○○後，復以電話聯絡要求取回前一
    天已交付部分海洛因毒品（8 分之1 錢）。並參以上揭證人
    甲○○於警詢及偵查中之證述：被告自96年3 、4 月間起至
    96年9 月底曾數次販賣海洛因等毒品予伊等情，顯見被告已
    於96年8 月16日22時50分許後某時，取回前一天已交付證人
    甲○○之海洛因4 分之1 錢之一半8 分之1 錢，可見被告應
    係在前一天某時，在不詳處所，販賣8 分之1 錢之海洛因予
    證人甲○○。又證人甲○○上揭證述中雖證稱不復記憶向被
    告購買海洛因之價格，惟參以證人甲○○於本院審理時另行
    證述：「（問：你一般跟被告購買安非他命及海洛因的價格
    都是如何計算？）... ，海洛因81就是8 分之1 錢，41就是
    4 分之1 錢。41差不多3 、4 千元。81差不多1,50 0至2,00
    0 元」等情明確（本院99年3 月24日審判筆錄第15頁），則
    該8 分之1 錢重量海洛因之價格係1,500 至2,000 元間，基
    於罪疑唯輕之原則，應認定該8 分之1 錢重海洛因之價格為
    1,500 元。是被告有於96年8 月15日某時，在不詳處所，以
    1,500 元之價格，販賣海洛因8 分之1 錢予證人甲○○一節
    ，應可認定，至於公訴意旨（補充理由書）認係販賣海洛因
    4 分之1 錢部分容有誤會，附此指明。
  (四)就附表二編號一犯行部分（即公訴人99年3 月24日補充理由
    書犯罪事實編號1 ）：
  1.被告所使用0000000000號行動電話與證人甲○○所使用0000
    000000號行動電話於96年8 月2 日12時46分有如下通話內容
    ：
    「B （應指證人甲○○）：你如果有空的話先幫我弄男生半
         個，我在高速公路吃飯，我可能沒有要找丫欽拿
      A （應指被告）：好」
    等情，有通訊監察譯文1 件在卷可按（97年度偵字第2328號
    卷第61頁）。
  2.證人甲○○於本院審理時證述：「（問：8 月2 日12時46分
    中電話錄音是否有你的聲音？）有。（問：你在對話中向被
    告提及「先幫我弄男生半個」是何意？）準備半克安非他命
    。（問：用多少錢向被告買？為何被告要幫你弄半克？）請
    他幫我準備。用多少錢買我不記得。（問：請他幫你準備的
    意思是什麼？約在何地交毒品？）應該是要錢買，就是他如
    果有的話，就準備我的。約在哪裡我忘記了」等語（本院99
    年3 月24日審判筆錄第7 頁）與上揭通訊監察譯文內容大致
    相符，是被告應有於96年8 月2 日12時46分後某時在不詳地
    點販賣0.5 公克安非他命予證人甲○○。又以證人甲○○上
    揭證述中雖證稱不復記憶向被告購買安非他命之價格，惟參
    以證人甲○○於本院審理時另行證述：「（問：你一般跟被
    告購買安非他命及海洛因的價格都是如何計算？）一克安非
    他命3000至5000元... 」等情以觀（本院99年3 月24日審判
    筆錄第15頁），基於罪疑唯輕之原則，應認定該1 公克重安
    非他命之價格為3,000 元（即0.5 公克為1,500 元）。是應
    可認定被告係以1, 500元之價格於96年8 月2 日12時46分後
    某時，在不詳地點販賣0.5 公克安非他命予證人甲○○。
  (五)就附表二編號二犯行部分（即公訴人99年3 月24日補充理由
    書犯罪事實編號3 ）：
  1.被告所使用0000000000號行動電話與證人甲○○所使用0000
    000000號行動電話於96年8 月5 日6 時20分有如下通話內容
    ：「B （應指證人甲○○，下同）：你在哪？
      A （應指被告）：我在你家附近啊
      B ：我要你剛剛弄給我看的那個，要41
      A ：好阿，在你家這邊
      B ：我車子停在三媽在過去當店那邊，我要走過去
      A ：OK」
    且通話之基地臺位址位在臺北縣板橋市○○路○ 段21號1 樓
    等情，有通訊監察譯文1 件在卷可按（97年度偵字第2328號
    卷第61頁）。
  2.證人甲○○於本院審理時證述：「（問：8 月5 日6 時20分
    你跟被告說『我要你剛剛弄給我看的那個，要41』，是什麼
    意思？）就是4 分之1 克。應該是安非他命。（問：多少錢
    跟被告拿？）記不起來。（問：要不要錢？）我記不起來當
    初的情形。（問：有曾經跟被告拿毒品不要錢的嗎？）有。
    有時他會請我。（問：三媽過去當店那邊，是指哪裡？）三
    媽是火鍋店，民生路那邊。（問：當天有無拿到41的安非他
    命？）記不起來」等語（本院99年3 月24日審判筆錄第9 頁
    ），又證人甲○○於96年10月2 日之警詢中證述：自96年3
    、4 月間陸續向綽號「阿建」之男子（指被告）購買海洛因
    、安非他命至今（應指查獲當時），購買毒品2 、30次左右
    等情（97年度偵字第2328號卷第6 、7 頁）；以及於98年4
    月21日、5 月22日於偵查中證述向被告購買毒品，不記得次
    數等情明確（97年度偵字第2328號卷第77、78、86、87）。
    則證人甲○○自96年10月2 日經警查獲後至偵查中，均明確
    證述被告有出售安非他命等毒品予伊數次，而上揭通訊監察
    譯文當中，被告與證人甲○○亦無被告欲無償轉讓安非他命
    予證人甲○○之對話內容，且證人甲○○於本院亦未證述上
    揭通話內容係無償轉讓，則上揭通話內容所指應係被告販賣
    安非他命予證人甲○○等情應可認定。再者，證人甲○○上
    揭證述中，雖證稱不記得該次是否有拿到安非他命，惟依上
    揭通訊監察譯文當中已明確約定地點，且又有「你剛剛弄給
    我看的那個」之通話內容，依證人甲○○上揭證述係指安非
    他命，可見證人甲○○已見過欲交易之毒品安非他命，而被
    告手上應已持有該安非他命，則該次交易顯然可以進行下，
    應認該次交易確實有完成。又以證人甲○○上揭證述中雖證
    稱不復記憶向被告購買安非他命之價格，惟參以證人甲○○
    於本院審理時另行證述：「（問：你一般跟被告購買安非他
    命及海洛因的價格都是如何計算？）一克安非他命3000至50
    00元... 」等情以觀（本院99年3 月24日審判筆錄第15頁）
    ，基於罪疑唯輕之原則，應認定該1 公克重安非他命之價格
    為3,000 元（即0.25公克為750 元）。是應可認定被告係以
    750 元之價格於96年8 月5 日6 時20分後某時，在臺北縣板
    橋市○○路○ 段附近之三媽火鍋店附近之當鋪以750 元販賣
    0.25公克安非他命予證人甲○○一節，應可認定。
  (六)就附表二編號三犯行部分（即公訴人99年3 月24日補充理由
    書犯罪事實編號4 ）：
  1.被告所使用0000000000號行動電話與證人甲○○所使用0000
    000000號行動電話於96年8 月5 日19時12分、20時41分分別
    有如下通話內容：
    (1)於96年8 月5 日19時12分
      「B （應指證人甲○○，下同）：你在哪裡？
        A （應指被告，下同）：在附近，我剛出來
        B ：早上你那個有留著嗎？
        A ：有阿
        B ：只有那個而已還是有多的？
        A ：有阿
        B ：我要半個
        A ：好啊
        B ：我們要哪裡碰面？我現在在北投要趕回去
        A ：你家還是怎樣？
        B ：外面啦
        A ：那看哪裡？
        B ：你幫我分成兩個啦
        A ：我沒地方弄
        B ：那我先去跟你好了，你在哪裡？
        A ：我在你家這邊
        B ：我馬上回去」
    (2)於96年8月5日20時41分
      「A （應指被告，下同）：你到了嗎？
        B （應指證人甲○○，下同）：我到了，剛回到家，我
            想說等另一個錢收到，不然我錢不夠，還是我先跟
            你處理早上那樣的
        A ：都可以阿
        B ：你要上來還是怎樣？
        A ：我現在人還不在那邊阿，我離開那邊了
        B ：沒關係，我在家裡等你」
    且通話之基地臺位址分別位在臺北縣板橋市○○路○ 段175
    號樓頂、臺北縣板橋市○○路○ 段201 號樓頂等情，有通訊
    監察譯文1 件在卷可按（97年度偵字第2328號卷第61頁）。
  2.又證人甲○○於本院審理時證述：「（問：8 月5 日19時12
    分你跟被告說「我要半個」，是要什麼？）半個是指半克，
    是安非他命。（問：當天約在你家見面？）我記不起來。（
    問：當天有無拿到毒品？要不要錢？多少錢拿？）記不起來
    。」等語（本院99年3 月24日審判筆錄第10頁），而證人甲
    ○○於96年10月2 日之警詢中證述：自96年3 、4 月間陸續
    向綽號「阿建」之男子（指被告）購買海洛因、安非他命至
    今（應指查獲當時），購買毒品2 、30次左右等情（97年度
    偵字第2328號卷第6 、7 頁）；以及於98年4 月21日、5 月
    22日於偵查中證述向被告購買毒品，不記得次數等情明確（
    97年度偵字第2328號卷第77、78、86、87頁）。則證人甲○
    ○自96年10月2 日經警查獲後至偵查中，均明確證述被告有
    出售安非他命等毒品予伊數次，而上揭通訊監察譯文當中，
    被告與證人甲○○亦無被告欲無償轉讓安非他命予證人甲○
    ○之對話內容，且證人甲○○於本院亦未證述上揭通話內容
    係無償轉讓，則上揭通話內容所指應係被告販賣安非他命予
    證人甲○○等情，應可認定。再者，證人甲○○上揭證述中
    ，雖證稱不記得該次是否有拿到安非他命，惟上揭通訊監察
    譯文當中已明確約定地點，且又有「早上你那個有留著嗎？
    有阿。只有那個而已還是有多的？有阿。我要半個」之通話
    內容，而依證人甲○○上揭證述係指要半個（指半克）安非
    他命，可見證人甲○○已見過欲交易之毒品安非他命，而被
    告手上應已持有該安非他命，則該次交易顯然可以進行下，
    可以認定該次交易確實有完成。又以證人甲○○上揭證述中
    雖證稱不復記憶向被告購買安非他命之價格，惟參以證人甲
    ○○於本院審理時另行證述：「（問：你一般跟被告購買安
    非他命及海洛因的價格都是如何計算？）一克安非他命3000
    至5000元... 」等情以觀（本院99年3 月24日審判筆錄第15
    頁），基於罪疑唯輕之原則，應認定該1 公克重安非他命之
    價格為3,000 元（即0.5 公克為1,500 元）。是應可認定被
    告係以1,500 元之價格於96年8 月5 日20時41分後某時，在
    臺北縣板橋市○○路○ 段附近某處，以1,500 元販賣0.5 公
    克安非他命予證人甲○○一節，應可認定。
  (七)就附表二編號四犯行部分（即公訴人99年3 月24日補充理由
    書犯罪事實編號5 ）：
  1.被告所使用0000000000號行動電話與證人甲○○所使用0000
    000000號行動電話於96年8 月5 日23時58分有如下通話內容
    ：「B （應指證人甲○○，下同）：你在哪？
      A （應指被告，下同）：中山路全國加油站
      B ：你那裡還有嗎？剛剛那個
      A ：你的喔，有阿
      B ：有到半個嗎？
      A ：不夠吧
      B ：差很多嗎？
      A ：當然很多
      B ：人家要一半，一個要一半的一半
      A ：你要多少？
      B ：四分之三
      A ：好阿？
      B ：要多久？
      A ：很快吧，先給他四分之一麻，等一下再給他一半
          的麻
      B ：不行啦，我要一次處理起來，一次跑兩個地方，可是
          可以先給我，然後我去收錢？
      A ：好阿」
    且通話之基地臺位址位在臺北縣板橋市○○路○ 段263 之4
    號5 樓頂等情，有通訊監察譯文1 件在卷可按（97年度偵字
    第2328號卷第62頁）。
  2.又證人甲○○於本院審理時證述：「（問：8 月5 日23時58
    分你又打電話給被告說『你那裡還有嗎？剛剛那個』你是又
    向被告拿了第二次安非他命？）是。我記不起來當天的情形
    。」等語（本院99年3 月24日審判筆錄第10頁），另證人甲
    ○○於96年10月2 日之警詢中證述：自96年3 、4 月間陸續
    向向綽號「阿建」之男子（指被告）被告購買海洛因、安非
    他命至今（應指查獲當時），購買毒品2 、30次左右等情（
    97年度偵字第2328號卷第6 、7 頁）；以及於98年4 月21日
    、5 月22日於偵查中證述向被告購買毒品，不記得次數等情
    明確（97年度偵字第2328號卷第77、78、86、87頁）。則證
    人甲○○自96年10月2 日經警查獲後至偵查中，均明確證述
    被告有出售安非他命等毒品予伊數次，而上揭通訊監察譯文
    當中，被告與證人甲○○亦無被告欲無償轉讓安非他命予證
    人甲○○之對話內容，且證人甲○○於本院亦未證述上揭通
    話內容係無償轉讓，則上揭通話內容所指應係被告販賣安非
    他命予證人甲○○等情應可認定。又以證人甲○○上揭證述
    中雖證稱不復記憶當天情形，惟參以證人甲○○於本院審理
    時另行證述：「（問：你一般跟被告購買安非他命及海洛因
    的價格都是如何計算？）一克安非他命3000至5000元...」
    等情以觀（本院99年3 月24日審判筆錄第15頁），基於罪疑
    唯輕之原則，應認定該1 公克重安非他命之價格為3,000 元
    。又依上揭譯文內容，並參酌被告於本院審理時所證述：「
    （問：8 月5 日19時12分你跟被告說「我要半個」，是要什
    麼？）半個是指半克，是安非他命。」（本院99年3 月24日
    審判筆錄第10頁）之內容，上揭「4 分之3 」應可認定係指
    0.75公克安非他命。綜上，應可認定被告係以2,250 元之價
    格於96年8 月5 日23時58分後某時，在臺北縣板橋市○○路
    ○ 段、中山路全國加油站附近某處，以2,250 元販賣0.75公
    克安非他命予證人甲○○一節，應可認定。
  (八)就附表二編號五犯行部分（即公訴人99年3 月24日補充理由
    書犯罪事實編號6 ）：
  1.被告所使用0000000000號行動電話與證人甲○○所使用0000
    000000號行動電話於96年8 月6 日19時58分有如下通話內容
    ：
   「B （應指證人甲○○，下同）：你在哪裡？
     A （應指被告，下同）：我在樹林
     B ：等一下可以... 一半？
     A ：哪一個？
     B ：我那一種的
     A ：好阿
     B ：我那一種的，你要跟昨天那個處理喔
     A ：對啊
     B ：那個不錯，你要過來還是我過去
     A ：等一下，我現在沒東西，他要去拿
     B ：好阿，你等一下打給我，我要知道時間
     A ：好，我問到就跟你講了」
     等情，有通訊監察譯文1 件在卷可按（97年度偵字第2328
     號卷第62頁）。
  2.又證人甲○○於本院審理時證述：「（問：8 月6 日19時58
    分問被告說等一下可以一半，被告問說哪一個，你回答說我
    那一種的，『你那一種的』是指哪種？）我海洛因及安非他
    命都有吃，『我那一種的』應該是指安非他命，因為我是男
    的」等語（本院99年3 月24日審判筆錄第11頁）。而證人甲
    ○○於96年10月2 日之警詢中證述：自96年3 、4 月間陸續
    向向綽號「阿建」之男子（指被告）購買海洛因、安非他命
    至今（應指查獲當時），購買毒品2 、30次左右等情（97年
    度偵字第2328號卷第6 、7 頁）；以及於98年4 月21日、5
    月22日於偵查中證述向被告購買毒品，不記得次數等情明確
    （97年度偵字第2328號卷第77、78、86、87頁）。則證人甲
    ○○自96年10月2 日經警查獲後至偵查中，均明確證述被告
    有出售安非他命等毒品予伊數次，而上揭通訊監察譯文當中
    ，被告與證人甲○○亦無被告欲無償轉讓安非他命予證人甲
    ○○之對話內容，且證人甲○○於本院亦未證述上揭通話內
    容係無償轉讓，則上揭通話內容所指應係被告販賣安非他命
    予證人甲○○等情應可認定。參以證人甲○○於本院審理時
    另行證述：「（問：你一般跟被告購買安非他命及海洛因的
    價格都是如何計算？）一克安非他命3000至5000元... 」等
    情以觀（本院99年3 月24日審判筆錄第15頁），基於罪疑唯
    輕之原則，應認定該1 公克重安非他命之價格為3,000 元（
    即0.5 公克為1,500 元）。又依上揭譯文內容，並參酌被告
    於本院審理時所證述：「（問：8 月5 日19時12分你跟被告
    說「我要半個」，是要什麼？）半個是指半克，是安非他命
    。」（本院99年3 月24日審判筆錄第10頁）之內容，上揭「
    一半」應可認定係指0.5 公克安非他命。綜上，應可認定被
    告係以1,500 元之價格於96年8 月6 日19時58分後某時，在
    不詳處所，以1,500 元販賣0.5 公克安非他命予證人甲○○
    一節，應可認定。
  (九)就附表二編號六犯行部分（即公訴人99年3 月24日補充理由
    書犯罪事實編號10）：
  1.證人甲○○於96年10月2 日為警查獲後即於警詢中證述：最
    近一次向綽號「阿建」之人（應指被告）購買毒品時間為（
    96年）9 月27日1 、2 點左右，地點在板橋市○○路○ 段上
    之加油站旁，在「阿建」所駕駛之休旅車上，以3,000 元購
    買安非他命2 公克，並指證綽號「阿建」之人即為被告乙○
    ○等情（97年度偵字第2328號卷第6 、7 頁）明確，且證人
    甲○○並於本院審理時證述上揭於警詢中所證述為實在（本
    院99年3 月24日審判筆錄第16頁），前後證述內容一致。
  2.又證人甲○○在96年10月2 日警詢、及98年4 月21日、98年
    5 月22日偵查中分別證述（略以）：其施用之海洛因及安非
    他命毒品是向綽號「阿建」之男子（即被告）所購買，自96
    年3 、4 月間陸陸續續向被告購買海洛因跟安非他命，至今
    （指至查獲時止），購買毒品約2 、30次左右等情；伊施用
    毒品海洛因、安非他命，來源係向「阿康」、「阿建」（即
    指被告）買，詳細時間不記得，約95、96年，買的次數忘記
    ，蠻多次的等情（98年度偵緝字第188 號卷第77頁）；之前
    在警詢中有承認向被告買毒品，次數忘記，買安非他命、海
    洛因等情（98年度偵緝第188 號卷第86頁）明確，顯見證人
    甲○○自96年10月2 日為警查獲後所為警詢供述乃自98年4
    、5 月間偵查中之證述，就向被告購買海洛因、安非他命多
    次，前後大致相合，雖證人甲○○在偵查中證述購買次數已
    不復記憶，然證人甲○○於偵查中證述當時已距離其所供稱
    最後一次向被告購買毒品時間均1 年以上，記憶有所模糊，
    合乎常情，並不影響其證詞之可信程度。再者，證人甲○○
    於96年10月2 日為警查獲後，即明確指述被告96年9 月27日
    1 、2 點許，在板橋市○○路○ 段上之加油站旁，在被告所
    駕駛之休旅車上，以3,000 元購買安非他命2 公克等情明確
    ，由於證人甲○○上揭警詢中證述時距離所證述最後一次與
    被告交易時間96年9 月27日凌晨1 、2 點許之間，只有間隔
    6 日時間，證人甲○○於警詢當時能明確回憶該次交易時間
    、地點及交易內容合於常情，且亦與證人甲○○於警詢、偵
    查中皆已供述向被告購買海洛因、安非他命情節相合，此外
    亦有上揭通訊監察譯文可佐。雖由於上揭偵查卷附檢察官所
    核發通訊監察書之監察期間僅至96年9 月26日上午10時止，
    並無96年9 月27日當時通訊監察譯文在卷可資佐證，惟依上
    揭證人甲○○之證述，參以上揭通訊監察譯文，已足以認定
    甲○○確有向被告購買海洛因、安非他命多次之情節（但除
    上揭所認定各次外，並無法認定具體交易時間、地點及交易
    毒品之種類、數量，詳後述），則證人甲○○警詢中證述：
    於96年9 月27日1 、2 點許，在臺北縣板橋市○○路○ 段上
    之加油站旁，在被告所駕駛之休旅車上，以3,000 元購買安
    非他命2 公克等情即為可採信。
  (十)又證人甲○○自警詢、偵查均證述係伊向被告購買海洛因、
    安非他命等情明確，已如上述，並未曾證述有與被告共同購
    買海洛因或安非他命情形。而證人甲○○於本院審理時雖曾
    一度證述（略以）：伊為警查獲時，警察一開始到伊家說被
    告指控伊賣安非他命，做警詢筆錄時，警察說要不然是伊指
    認被告，要不然是被告指認伊，我們（指甲○○與被告）是
    一起買的，都是一起吸食云云（本院99年3 月24日審判筆錄
    第4 頁），惟查：證人甲○○於99年3 月24日至本院作證之
    前，被告之妻陳惠齡及友人鄧天勝曾於99年2 月8 日至臺灣
    宜蘭監獄面會在監執行之甲○○，且於會面交談中要求甲○
    ○出庭作證時證述係合資購買施用一節，有臺灣宜蘭監獄99
    年3 月19日宜監總籍字第0990000848號函所附接見登記本影
    本及錄音帶及錄音帶譯文1 件附於本院卷內可按。且證人甲
    ○○於本院審理時，經命被告之妻陳惠齡暫離庭後即另為證
    述（略以）：檢察官一開時問伊時，伊沒有據實回答，實情
    與偵查筆錄當時供述情形一樣等語（本院99年3 月24日審判
    筆錄第14頁）。又證人甲○○上揭於本院所為與被告合資購
    買毒品一起施用之證述內容，與證人甲○○先前警詢及偵查
    中證述，伊向被告購買海洛因、安非他命等情節相異，難已
    逕予採信。另參以證人甲○○於偵查中作證當時，已距警詢
    作證時有1 年7 月以上，如證人甲○○真係因警察影響而誣
    指被告，當可於偵查中明確更正證述，請檢察官查明，但證
    人甲○○於偵查中均未為異於警詢相被告購買毒品內容之證
    詞，亦可見證人甲○○上揭所證述警詢證述係受警影響云云
    ，不可採信。是證人甲○○上揭於本院審理時指警詢時遭警
    影響而為不實證述，伊係與被告一起買、一起施用等情，顯
    係受到被告之妻陳惠齡及友人鄧天勝先前影響所為不實之證
    述，不足採信。當然被告上揭辯稱係與證人甲○○共同合資
    購買毒品吸食云云，與證人甲○○上揭警詢、偵查乃至本院
    審理時（除上揭不實證述外）之證述並不相合，顯係事後卸
    責之詞不足採信。
  (十一)按販賣海洛因、安非他命係政府嚴予查緝之違法行為，且海
    洛因、安非他命可任意分裝或增減其分量，而每次買賣之價
    量，亦隨時隨雙方關係之深淺、當時之資力、需求程度及對
    行情之認知等因素，機動的調整，因之販賣之利得，除經坦
    承犯行，或帳冊價量均記載明確外，委難察得實情，是縱未
    確切查得販賣賺取之實際差價，但除別有事證，足認係按同
    一價格轉讓，確未牟利之情形外，尚難執此認非法販賣之事
    證有所不足，致知過坦承者難辭重典，飾詞否認者反得逞僥
    倖，而失情理之平；又海洛因、安非他命之價格不低，取得
    非易，凡為販賣之不法勾當者，苟無利可圖，應無甘冒被查
    緝法辦重刑之危險，平白無端義務為該買賣之工作，是其販
    入之價格必較售出之價格低廉，而有從中賺取買賣差價牟利
    之意圖及事實，應屬符合論理法則且不違背社會通常經驗之
    合理判斷。查被告自警詢、偵查乃至本院審理時均矢口否認
    有任何販買海洛因、安非他命之行為，亦無從查知被告取得
    海洛因、安非他命之進價及獲利數額，而證人甲○○係於96
    年2 月間，經由朋友介紹被告有在販賣毒品，而自96年3 、
    4 月間起，陸續向被告購買海洛因、安非他命等情（97年偵
    字第2328號卷）以觀，證人甲○○與被告間並無特別親近之
    關係，而販賣海洛因、安非他命分別係法定本刑無期徒刑、
    7 年以上之重罪，衡情被告不會賠本出售或單純轉手，未從
    中賺取價差，是被告所為如附表一所示3 次販賣第一級毒品
    海洛因予證人甲○○；如附表二所示6 次販賣第二級毒品安
    非他命予證人甲○○之犯行有從中賺取價差獲利一節亦可認
    定。
  (十二)又被告另以證人甲○○於本院審理時係採與被告隔離方式進
    行交互詰問主張剝奪被告詰問權，且辯護人又無故捨棄詰問
    權未經被告同意，故請求再次傳訊證人甲○○到庭證述等語
    ，惟由於本院進行審理前，被告之妻陳惠齡及友人鄧天勝以
    對證人甲○○透過面會要求證人甲○○出庭作證時證述係合
    資購買施用一節，本院為免被告在場而使證人甲○○無法自
    由陳述，故行隔離訊問，由被告所選任辯護人在庭進行交互
    詰問，在詰問完畢後，由被告表示對證人證言之意見，當然
    如被告認為有再行詰問證人必要時，當可當庭聲請進行詰問
    ，故已賦予被告詰問權之保障，且證人甲○○已在本院進行
    交互詰問完畢，本院認已無再行傳喚調查之必要。另被告以
    證人甲○○於本院審理時證述：「我被警方查獲時，警察一
    開始到我家就說被告乙○○指控我賣他安非他命，叫我跟他
    們回警局。作警詢筆錄時，警察說要不就是我指認被告乙○
    ○，要不然就是被告乙○○指認我。我們是一起買的，都是
    一起吸食的」等語，主張證人甲○○於案發之初係受承辦警
    員誘導、詐欺下所為不實供述，其供述憑信性誠屬可疑，請
    求勘驗警詢以查筆錄是否相符云云，惟查，上揭被告所指證
    人甲○○於本院審理時所為證述內容，業經認定不可採信，
    已如上述，則已無勘驗該錄音之必要，附此指明。
  (十三)綜上所述，被告所為如附表一所示3 次販賣第一級毒品海洛
    因予證人甲○○；如附表二所示6 次販賣第二級毒品安非他
    命予證人甲○○之犯行均明確，均應依法論科。
三、新舊法比較：
（一）按行為後法律有變更者，適用行為時之法律。但行為後之
      法律有利於行為人者，適用最有利於行為人之法律，刑法
      第2 條第1 項定有明文。經查，被告行為後，毒品危害防
      制條例第4 條均已於98年5 月20日修正公布，同年11月20
      日生效開始施行，應比較新舊法之規定而適用法律。
（二）毒品危害防制條例第4 條第1 、2 項有關販賣第一、二級
      毒品刑度之規定，修正前原規定：製造、運輸、販賣第一
      級毒品者，處死刑或無期徒刑；處無期徒刑者，得併科新
      臺幣10,000,000元以下罰金。製造、運輸、販賣第二級毒
      品者，處無期徒刑或七年以上有期徒刑，得併科新臺幣7,
      000,000 元以下罰金。修正後該條項法定刑度分別將得併
      科罰金之刑度提高為：得併科新臺幣20,000,000元以下；
      10,000,000元以下罰金，相較之下，修正前毒品危害防制
      條例第4 條第1 、2 項規定之得併科罰金刑度較輕，有利
      於被告，自應適用被告如事實欄及附表一、二分別所示3
      次販賣第一級毒品及6 次販賣第二級毒品犯行之行為時即
      修正前毒品危害防制條例第4 條第1 、2 項規定。
四、核被告所為如附表一所示3 次販賣第一級毒品海洛因予證人
    甲○○，均係犯修正前毒品危害防制條例第4 條第1 項之販
    賣第一級毒品罪；如附表二所示6 次販賣第二級毒品安非他
    命予證人甲○○，均係犯修正毒品危害防制條例第4 條第2
    項之販賣第二級毒品罪。其因販賣而分別持有第一、二級毒
    品之低度行為，均分別應為販賣第一、二級毒品之高度行為
    所吸收，不另論罪。又所犯如附表一所示3 次販賣第一級毒
    品海洛因犯行；附表二所示6 次販賣第二級毒品安非他命犯
    行之時間、地點均不同，其各次販賣行為均應係分別起意所
    為，而具有個別之犯意，應予分論併罰之。公訴檢察官於本
    院98年11月5 日審理時陳稱：販賣第一級毒品數次間及販賣
    第二級毒品數次間均為集合犯等語（本院99年4 月27日審判
    筆錄第11頁），容有誤會，併此說明。另按修正前毒品危害
    防制條例第4 條第1 項規定，販賣第一級毒品罪之法定刑為
    「死刑或無期徒刑；處無期徒刑者，得併科新臺幣10,000,0
    00元以下罰金」，然同為販賣第一級毒品之人，其原因動機
    不一，犯罪情節未必盡同，或有大盤毒梟者，亦有中、小盤
    之分，甚或僅止於吸毒者友儕間為求互通有無之有償轉讓者
    亦有之，其販賣行為所造成危害社會之程度自屬有異，法律
    科處此類犯罪，所設之法定最低本刑卻同為「無期徒刑，得
    併科新臺幣10,000,000元以下罰金」，不可謂不重。於此情
    形，倘依其情狀處以有期徒刑，即足以懲儆，並可達防衛社
    會之目的者，自非不可依客觀之犯行與主觀之惡性二者加以
    考量其情狀，是否有可憫恕之處，適用刑法第59條之規定酌
    量減輕其刑，期使個案裁判之量刑，能斟酌至當，符合比例
    原則。本案被告前後雖犯3 次販賣第一級毒品海洛因罪，但
    其販賣對象僅有甲○○1 人，且每次所販賣者僅分別為金額
    1,500 、5,000 、1,500 元之毒品，總計其販賣毒品之數量
    非鉅，以其情節論，惡性尚非重大不赦，若依法定本刑科處
    最輕本刑無期徒刑，猶嫌過重，實屬情輕法重，在客觀上足
    以引起一般之同情，尚有堪資憫恕之處，本院認依其情狀處
    以有期徒刑，即可達防衛社會之目的，爰依刑法第59條酌量
    減輕其刑。爰審酌被告應知海洛因、安非他命經公告列為第
    一、二級毒品，對人體有莫大之戕害，卻仍販賣海洛因、安
    非他命予甲○○，且其販賣次數非僅單一，對於社會秩序產
    生嚴重危害，所為應予相當程度之非難，且對於上揭認定之
    販賣毒品犯行仍飾詞矯飾，未見悔意，犯後態度難謂良好等
    一切情狀，分別量處如附表一、二所示之主刑，並定其應執
    行刑。
五、按刑罰法令關於沒收之規定，兼採職權沒收主義與義務沒收
    主義。職權沒收，係指法院就屬於被告所有，供犯罪所用、
    預備用或因犯罪所得之物，仍得本於職權斟酌是否宣告沒收
    ，例如刑法第38條第1 項第2 款、第3 款、第3 項前段等規
    定屬之。義務沒收，則又可分為絕對義務沒收與相對義務沒
    收。前者指凡法條有：「不問屬於犯人與否，沒收之」之特
    別規定者屬之，法院就此等物品是否宣告沒收，無斟酌餘地
    ，除已證明滅失者外，不問屬於犯人與否或有無查扣，均應
    宣告沒收，例如刑法第38條第1 項第1 款、第2 項、第200
    條、第205 條、第209 條、第219 條、第266 條第2 項、毒
    品危害防制條例第18條第1 項前段等規定屬之；後者則係指
    供犯罪所用、預備用或因犯罪所得，以屬於被告所有者為限
    ，始應予以沒收，例如毒品危害防制條例第19條第1 項前段
    是（最高法院96年度臺上字第7069號判決參照）。次按毒品
    危害防制條例第19條第1 項規定，犯第4 條至第9 條、第12
    條、第13條或第14條第1 項、第2 項之罪者，其供犯罪所用
    或因犯罪所得之財物，均沒收之。又金錢為代替物，重在兌
    換價值，而不在原物，自難拘泥於沒收原物之理論，認沒收
    販賣毒品所得之金錢，以當場搜獲扣押者為限，苟能證明其
    為販賣毒品所得之金錢，均應予以沒收（最高法院92年度臺
    上字第5227號判決參照），且販賣毒品所得之對價，不問其
    中成本若干，利潤多少，均應全部諭知沒收，貫徹政府查禁
    煙毒之決心，以符立法本旨（最高法院95年度臺上字第305
    號、91年度臺上字第2419號判決參照）。然所稱因犯罪所得
    之財物，係以實際所得者為限，苟無所得或尚未取得者，即
    無從為沒收、追徵或以財產抵償之諭知（最高法院96年度臺
    上字第2331號判決參照）。就被告以如附表一編號1 至3 所
    示1500、5000、1500元之金額3 次販賣第一級毒品海洛因予
    證人甲○○；被告以如附表二編號1 至6 所示1500、750 、
    1500、2250、1500、3000元之金額6 次販賣第二級毒品安非
    他命予證人甲○○，被告所取得之共18,500元，應屬犯毒品
    危害防制條例第4 條第1 項所得之財物，爰依同法第19條第
    1 項諭知沒收，如全部或一部不能沒收時，以其財產抵償之
    。末按行動電話服務須以晶片卡（即SIM 卡）為使用介面，
    因此電信公司於出租行動電話門號予消費者使用時，即同時
    附帶提供晶片卡給消費者作為門號使用之介面，故電信公司
    接受消費者申辦門號並將該門號開通上線時，該晶片卡之所
    有權亦移轉於消費者，自不能認該晶片卡仍屬電信公司所有
    之物（最高法院97年度臺上字第1952號判決意旨參照）。本
    案被告係透過其另案扣押（臺灣臺北地方法院檢察署96年度
    偵字第21081 號）所有行動電話2 支（含0000000000號、00
    0000 0000 號SIM 卡各1 枚）與甲○○聯絡販賣毒品事宜，
    業經證人甲○○於警詢中證述明確（97年度偵字第2328號卷
    第6 頁），此物當屬犯毒品危害防制條例第4 條第1 、2 項
    所用之物，爰併依同法第19條第1 項諭知沒收。至於員警另
    於97年12月27日20時許在臺北市○○路○段276 號緝獲被告
    當時所扣得安非他命2 小包、大麻、海洛因5 小包等物（此
    部分被告另涉之違反毒品危害防制條例案件，業經臺灣臺北
    法院以98年度訴字第822 號判決沒收確定）部分，由於被告
    持有上揭毒品遭查獲當時，已距本案被告最後一次販賣毒品
    （安非他命）予證人甲○○時已超過1 年以上，則被告持有
    上揭毒品與本案被告所為販賣行為應無直接關連，復經上揭
    確定判決沒收在案，爰不對之諭知沒收，附此指明。
、不另為無罪諭知部分：
一、公訴意旨略以：被告除有如附表一、二所示已認定成立販賣
    第一、二級毒品罪之犯行外，另有於96年9 月19日1 時29分
    後某時，在臺北縣板橋市○○路○ 段美芙店家，以每公克
    5,00 0元之價格販售第二級毒品安非他命2.5 公克予證人甲
    ○○（即補充理由書附表編號9 部分）；以及自96年3 、4
    月間起至同年9 月27日凌晨1 、2 時止，在臺北縣板橋市縣
    ○○道與民生路口、臺北縣板橋市○○路○ 段161 巷10之3
    號、臺北縣板橋市○○路○ 段上之加油站旁等處所，以海洛
    因每小包（不到1 公克）6,000 元，安非他命每小包（約1
    公克）3,000 元至3,500 元不等之價格，販賣海洛因、安非
    他命予甲○○多次（次數不詳），所為均分別係犯毒品危害
    防制條例第4 條第1 、2 項之販賣第一、二級毒品罪嫌等語
    。
二、按犯罪事實應依證據認定之，無證據不得認定犯罪事實；不
    能證明被告犯罪者，應諭知無罪之判決，刑事訴訟法第154
    條第2 項、第301 條第1 項分別定有明文。又公訴案件犯罪
    證據之蒐集，及提起公訴後，對犯罪事實之舉證責任及指出
    證明之方法，均屬公訴人之職責，原則上法院僅於當事人之
    主張及舉證範圍內進行調查證據。其經法定程序調查證據之
    結果，認已足以證明犯罪事實時，始得為犯罪事實之認定，
    若其為訴訟上之證明，於通常一般人仍有合理之懷疑存在，
    尚未達於可確信其真實之程度者，自不能為有罪之認定，法
    院不得以偵查機關關於某種犯罪之調查不易，即放棄上開原
    則之堅持，致有違背刑事訴訟無罪推定及嚴格證明之原則，
    其理甚明。再施用毒品者，其所稱向某人購買（或受讓）之
    供述，須補強證據以擔保其供述之真實性，良以施用毒品者
    其供述之憑信性本不及於一般人，況施用毒品者其供出來源
    ，因而破獲者，法律復規定得減輕其刑，其有為偵查機關誘
    導、或為邀輕典而為不實之陳述之可能，其供述之真實性自
    有合理之懷疑，是施用毒品者關於其向某人購買（或受讓）
    毒品之供述，必須補強證據佐證，以擔保其供述之真實性，
    俾貫徹刑事訴訟無罪推定及嚴格證明之基本原則。而茲所謂
    補強證據，指其他有關證明施用毒品者之關於毒品交易之供
    述真實性的相關證據而言，必須與施用毒品者關於毒品交易
    之供述，具有相當程度之關連性，而足使一般人對施用毒品
    者關於毒品交易之供述，並無合理之懷疑存在，而得確信其
    為真實，始足當之。
三、本案公訴人認被告另犯上揭犯行，主要係以(一)被告於偵查中
    之供述；(二)證人甲○○於警詢及偵查中之證言；(三)甲○○所
    使用0000000000號電話於96年9 月20日起至同年月30日止之
    雙向通聯紀錄、被告使用之0000000000、0000000000號電話
    於96年9 月20日起至同年月30日止之通聯紀錄各1 件；(四)門
    號0000000000號電話之通訊監察譯文1 件、通訊監察光碟1
    張、96年8 月2 日起至同年月30日止之通聯紀錄1 件；(五)被
    告遭警緝獲時查獲之安非他命2 小包、海洛因5 小包、海洛
    因藥丸22顆等扣案，為其論據，然查：
  (一)被告所使用0000000000號行動電話與證人甲○○所使用0000
    000000號行動電話於96年9 月19日01時09分、96年9 月19日
    01 時25 分以及於96年9 月19日01時29分分別有如下通話內
    容：
  1.於96年9 月19日01時09分
    「B（指證人甲○○，下同） ：你那個差不多半小時就OK了
      A（指被告，下同）：好阿
      B ：一樣剛剛那裡，加油那裡
      A ：知道
      B ：一個多少
      A ：一個當然給他報五，可不可以？
      B ：你當然可以阿，看你要不要分我一點
      A ：分阿，怎麼不分
      B ：好阿，我再跟他喬，我跟他喬47
      A ：好啦，你先處理啦
      B ：等一下我打給你的時候就要過去了喔
      A ：好」
   2.於96年9 月19日01時25分
    「A ：你朋友到了沒？
      B ：他們喔，還沒阿
      A ：都還沒到？
      B ：我這邊到了阿
      A ：你這邊到了，我要兩個半，你先跟他處理，你算一
          下多少，我這邊先處理，先讓他們回去啦
      B ：錢去哪裡拿？
      A ：來跟我拿，美芙這邊
      B ：我現在過去喔
      A ：好」
   3.於96年9 月19日01時29分
    「B ：117500，我三分鐘到
      A ：好
      B ：你要出來嗎？還是
      A ：對」
    等情，有通訊監察譯文1 件在卷可按（97年度偵字第2328號
    卷第65頁）。惟依上揭譯文內容而言，於96年9 月19日01時
    25分被告與甲○○之通話內容中，係被告提及其要「2 個半
    」，即被告要2 個半數量之毒品，而證人甲○○復詢問被告
    錢要至何處拿，則依此對話內容，應係被告要購入毒品，而
    非販賣毒品予甲○○，此顯然與補充理由書犯罪事實編號9
    部分，所指被告販賣安非他命2.5 公克部分不相符合。再者
    ，證人甲○○於本院審理時已證述：「（問：你從被告那裡
    拿了何種毒品要賣給別人？）記不起來」，雖證人甲○○於
    警詢證述自96年3 、4 月間起陸陸續續向被告購買海洛因跟
    安非他命等情，然而上揭通訊監察譯文內容，既有此不符販
    賣常情下之通話內容，則公訴人認定被告此次另有販賣第二
    級毒品安非他命給甲○○乙節，顯有誤會。
  (二)公訴意旨另以被告除有如附表一、二所示已認定成立販賣第
    一、二級毒品罪之犯行外，另自96年3 、4 月間起至同年9
    月27日凌晨1 、2 時止，在臺北縣板橋市縣○○道與民生路
    口、臺北縣板橋市○○路○ 段161 巷10之3 號、臺北縣板橋
    市○○路○ 段上之加油站旁等處所，以海洛因每小包（不到
    1 公克）6,000 元，安非他命每小包（約1 公克）3,000 元
    至3,500 元不等之價格，販賣海洛因、安非他命予甲○○多
    次（次數不詳）犯嫌云云，惟公訴意旨中除補充理由書犯罪
    事實編號1 至10以外，並未具體詳述被告與甲○○交易時間
    、地點及交易毒品之種類、數量、金額，另依據證人甲○○
    於警詢之證述，亦僅泛指自96年3 、4 月間起至同年9 月27
    日凌晨1 、2 時止，有向被告購買海洛因、安非他命多次，
    但除上揭認定有罪之犯行，復有上揭通訊監察譯文可為佐證
    ，具體加以認定外，其他公訴意旨未具體犯行交易時間、地
    點及交易毒品之種類、數量、金額之多次犯行，尚無通訊監
    察譯文可為佐證，而起訴書所指通聯紀錄，如未進行監聽，
    而無無通訊監察譯文可知通話內容，僅係能證明該等電話間
    有通聯之事實，無從得知通話內容是否與毒品交易相關，則
    亦無從為補強證據；另外被告於97年12月27日為警緝獲時查
    獲之安非他命2 小包、海洛因5 小包、海洛因藥丸22顆等物
    ，由於已距本案被告最後1 次販賣毒品（安非他命）予證人
    甲○○時1 年以上，則被告持有上揭毒品與本案被告所為販
    賣行為間並無法認定有直接關連，所以亦無法據此為補強證
    據。加上被告自偵查至本院審理時均否認有販賣海洛因、安
    非他命予甲○○之犯行，是上述檢察官所舉證據方法，尚不
    足以證明被告有除有附表一、二所示已認定成立販賣第一、
    二級毒品罪之犯行外，另有上揭公訴意旨所指犯行，此外，
    復查無其他積極證據證明被告有該等犯行，本院因而無法形
    成被告此部分犯罪有罪之確信，由於公訴公訴人於本院審理
    時當庭表示販賣第一級毒品數次間及販賣第二級毒品數次間
    均為集合犯等語（本院99年4 月27日審判筆錄第11頁），已
    如上述，亦即公訴人認定上揭除有附表一、二所示已認定成
    立販賣第一、二級毒品罪之犯行外之公訴意旨所指被告涉犯
    販賣第一、二級毒品罪部分與附表一、二所示被告分別販賣
    海洛因、安非他命予甲○○之各罪間有集合犯之一罪關係，
    是依上揭法律意旨，爰不另為無罪之諭知。
據上論斷，應依刑事訴訟法第299 條第1 項前段，修正前毒品危
害防制條例第4 條第1 、2 項、第19條第1 項，刑法第2 條第1
項前段、第11條前段、第59條、第51條第5 款，判決如主文。
本案經檢察官朱俊銘到庭執行職務。
中    華    民    國    99    年     5    月    25    日
                  刑事第十三庭  審判長法  官  王士珮
                                      法  官  楊明佳
                                      法  官  方鴻愷
以上正本證明與原本無異。
如不服本判決，應於判決送達後10日內敘明上訴理由，向本院提
出上訴狀 (應附繕本) ，上訴於臺灣高等法院。其未敘述上訴理
由者，應於上訴期間屆滿後20日內向本院補提理由書「切勿逕送
上級法院」。
                                      書記官  江怡萱
中    華    民    國    99    年    6     月    15    日
┌────────────────────────────────────┐
│附表一（即被告販賣海洛因給甲○○部分）：                                │
├──┬────────────────┬────┬───────────┤
│編號│           犯罪事實             │所犯罪名│        宣告刑        │
├──┼────────────────┼────┼───────────┤
│ 一 │乙○○於96年8 月5 日0 時56分，在│販賣第一│處有期徒刑拾伍年肆月。│
│    │臺北縣板橋市○○路○段附近，以新│級毒品罪│販賣毒品所得新臺幣壹仟│
│    │臺幣（下同）1,500元之價格，販售 │        │伍佰元沒收之，如全部或│
│    │第一級毒品海洛因8 分之1 錢予李宗│        │一部不能沒收時，以其財│
│    │頤。                            │        │產抵償之。另案扣案之行│
│    │                                │        │動電話貳支（含00000000│
│    │                                │        │50號、0000000000號SIM │
│    │                                │        │卡各壹枚）沒收。      │
├──┼────────────────┼────┼───────────┤
│ 二 │乙○○於96年8 月7 日7 時21分後某│販賣第一│處有期徒刑拾伍年陸月。│
│    │時在臺北市○○路92號附近，以5,00│級毒品罪│販賣毒品所得新臺幣伍仟│
│    │0 元之價格，販售第一級毒品海洛因│        │元沒收之，如全部或一部│
│    │0.25公克予甲○○。              │        │不能沒收時，以其財產抵│
│    │                                │        │償之。另案扣案行動電話│
│    │                                │        │貳支（含0000000000號、│
│    │                                │        │0000000000 號SIM 卡各 │
│    │                                │        │壹枚）沒收。          │
├──┼────────────────┼────┼───────────┤
│ 三 │乙○○於96年8 月15日某時許，在不│販賣第一│處有期徒刑拾伍年肆月。│
│    │詳處所，以1,500 元之價格，販售第│級毒品罪│販賣毒品所得新臺幣壹仟│
│    │一級毒品海洛因8 分之1 錢予甲○○│        │伍佰元沒收之，如全部或│
│    │。                              │        │一部不能沒收時，以其財│
│    │                                │        │產抵償之。另案扣案行動│
│    │                                │        │電話貳支（含0000000000│
│    │                                │        │號、0000000000號SIM 卡│
│    │                                │        │各壹枚）沒收。        │
└──┴────────────────┴────┴───────────┘
┌────────────────────────────────────┐
│附表二（即被告販賣安非他命予甲○○部分）：                              │
├──┬────────────────┬────┬───────────┤
│編號│           犯罪事實             │所犯罪名│        宣告刑        │
├──┼────────────────┼────┼───────────┤
│ 一 │乙○○於96年8月2日12時46分後某時│販賣第二│處有期徒刑柒年月。販│
│    │在不詳處所，以1,500 元之價格，販│級毒品罪│賣毒品所得新臺幣壹仟伍│
│    │售第二級毒品安非他命0.5 公克予李│        │佰元沒收之，如全部或一│
│    │宗頤。                          │        │部不能沒收時，以其財產│
│    │                                │        │抵償之。另案扣案行動電│
│    │                                │        │話貳支（含0000000000號│
│    │                                │        │、0000000000號SIM 卡各│
│    │                                │        │壹枚）沒收。          │
├──┼────────────────┼────┼───────────┤
│ 二 │乙○○於96年8 月5 日06時20分後某│販賣第二│處有期徒刑柒年貳月。販│
│    │時，在臺北縣板橋市○○路○ 段附近│級毒品罪│賣毒品所得新臺幣柒佰伍│
│    │三媽臭臭鍋附近之當舖，以750 元之│        │拾元沒收之，如全部或一│
│    │價格，販售第二級毒品安非他命0.25│        │部不能沒收時，以其財產│
│    │公克予甲○○。                  │        │抵償之。另案扣案行動電│
│    │                                │        │話貳支（含0000000000號│
│    │                                │        │、0000000000號SIM 卡各│
│    │                                │        │壹枚）沒收。          │
├──┼────────────────┼────┼───────────┤
│ 三 │乙○○於96年8 月5 日20時41分許後│販賣第二│處有期徒刑柒年月。販│
│    │某時，在臺北縣板橋市○○路○ 段附│級毒品罪│賣毒品所得新臺幣壹仟伍│
│    │近某處，，以1,500 元之價格，販售│        │佰元沒收之，如全部或一│
│    │第二級毒品安非他命0.5 公克予李宗│        │部不能沒收時，以其財產│
│    │頤。                            │        │抵償之。另案扣案行動電│
│    │                                │        │話貳支（含0000000000號│
│    │                                │        │、0000000000號SIM 卡各│
│    │                                │        │壹枚）沒收。          │
├──┼────────────────┼────┼───────────┤
│ 四 │乙○○於96年8 月5 日23時58分許後│販賣第二│處有期徒刑柒年肆月。販│
│    │某時，在臺北縣板橋市○○路○ 段、│級毒品罪│賣毒品所得新臺幣貳仟貳│
│    │中山路全國加油站附近某處，以2,25│        │佰伍拾元沒收之，如全部│
│    │0 元之價格，販售第二級毒品安非他│        │或一部不能沒收時，以其│
│    │命0.75公克予甲○○。            │        │財產抵償之。另案扣案行│
│    │                                │        │動電話貳支（含00000000│
│    │                                │        │50號、0000000000號SIM │
│    │                                │        │卡各壹枚）沒收。      │
├──┼────────────────┼────┼───────────┤
│ 五 │乙○○於96年8 月6 日19時58分許後│販賣第二│處有期徒刑柒年月。販│
│    │某時，在不詳處所處，以1,500 元之│級毒品罪│賣毒品所得新臺幣壹仟伍│
│    │價格，販售第二級毒品安非他命0.5 │        │佰元沒收之，如全部或一│
│    │公克予甲○○。                  │        │部不能沒收時，以其財產│
│    │                                │        │抵償之。另案扣案行動電│
│    │                                │        │話貳支（含0000000000號│
│    │                                │        │、0000000000號SIM 卡各│
│    │                                │        │壹枚）沒收。          │
├──┼────────────────┼────┼───────────┤
│ 六 │乙○○於96年9 月27日1 、2 時許，│販賣第二│處有期徒刑柒年伍月。販│
│    │在臺北縣板橋市○○路○ 段上之加油│級毒品罪│賣毒品所得新臺幣仟元│
│    │站旁，以3,000 元之價格，販售第二│        │沒收之，如全部或一部不│
│    │級毒品安非他命2 公克予甲○○。  │        │能沒收時，以其財產抵償│
│    │                                │        │之。另案扣案行動電話貳│
│    │                                │        │支（含0000000000號、09│
│    │                                │        │00000000號SIM 卡各壹枚│
│    │                                │        │）沒收。              │
└──┴────────────────┴────┴───────────┘

司法院資訊處製作；財團法人民間司法改革基金會備份。
